臺灣高等法院刑事判決　　　　　　　　　　　　　九十三年度交上訴字第一四一號
　　上　訴　人
　　即　被　告　甲○○
右上訴人因過失致死案件，不服臺灣宜蘭地方法院九十三年度交訴字第二二號，中華
民國九十三年八月十日第一審判決（起訴案號：臺灣宜蘭地方法院檢察署九十三年度
偵字第一五二三號），提起上訴，本院判決如左：
    主  文
上訴駁回。
    事  實
一、甲○○係以駕駛車牌號碼Ｍ五─三七八號營業用小客車為職業，乃從事駕駛為其
    業務之人。其於民國九十三年二月九日上午駕駛前開營業用小客車搭載乘客黃進
    福擬自宜蘭縣羅東鎮財團法人羅許基金會羅東博愛醫院前往宜蘭縣五結鄉二結村
    ，途經宜蘭縣五結鄉○○路二十四號前時，本應注意汽車行駛時，駕駛人應注意
    車前狀況，並隨時採取必要之安全措施；又依當時天氣晴，日間有自然光線，路
    面乾燥無缺陷或障礙物，視距良好，依其智識及能力均無不能注意之情事，竟疏
    未注意，致在其所駕駛之上開營業用小客車右前方十餘公尺騎乘自行車之陳張阿
    腰，因突遭不詳車牌號碼之機車擦撞把手，造成陳張阿腰失卻重心倒向其行車路
    線上時，未能及時減速或採取閃避之安全措施，導致其所駕駛之前開營業用小客
    車右前輪撞及陳張阿腰頭部，造成陳張阿腰受有顱內出血併血胸，頭部、胸部挫
    傷併骨折等傷害，雖經送醫急救，仍因傷重延至九十三年二月十日十四時十五分
    許不治死亡。惟甲○○於肇事後旋即下車查看，並即電召救護車前往馳援並報警
    處理，復在有偵查犯罪職權之機關尚不知何人為肇事者前，旋向到場處理事故之
    宜蘭縣警察局羅東分局二結派出所員警劉德永坦承肇事，自首並接受裁判。
二、案經甲○○自首、臺灣宜蘭地方法院檢察署檢察官據報相驗暨陳張阿腰之子乙○
    ○告訴後偵查起訴。
    理  由
一、被告甲○○雖於本院審判期日，經合法傳喚而未到庭，惟右開事實，業據其於原
    審中坦承不諱，核與現場目擊證人黃進福於偵查及原審中到庭結證各語大致吻合
    ，復有道路交通事故現場圖、道路交通事故調查報告表及車禍現場照片十八幀，
    暨臺灣宜蘭地方法院檢察署檢察官九十三年三月一日現場製作之勘驗筆錄一份及
    照片二幀附卷可稽。又被害人陳張阿腰確因本件車禍受傷死亡之情，亦經該署檢
    察官督同法醫相驗屬實，並製有勘驗筆錄、相驗屍體證明書、驗斷書及相驗照片
    十四幀存卷足憑。
二、按汽車行駛時，駕駛人應注意車前狀況，並隨時採取必要之安全措施。道路交通
    安全規則第九十四條第三項定有明文。是互核卷附道路交通事故調查表、現場照
    片、證人黃進福於偵審中到庭結證各語及臺灣宜蘭地方法院檢察署檢察官九十三
    年三月一日勘驗筆錄所載，即徵本件車禍發生時乃日間有自然光線，路面乾燥無
    缺陷或缺陷，視距良好等各項客觀情狀，依被告之智識及能力，並無不能注意之
    情事，竟疏於注意而在被害人陳張阿腰騎乘自行車在其右前方十餘公尺前，因突
    遭不詳車牌號碼之機車擦撞把手，造成陳張阿腰失卻重心倒向其行車路線時，未
    能及時減速或採取閃避之安全措施，以致其所駕駛之前開營業用小客車右前輪撞
    及被害人頭部，導致被害人陳張阿腰受有顱內出血併血胸，頭部、胸部挫傷併骨
    折等傷害後，傷重延至九十三年二月十日十四時十五分許不治死亡，自為本件車
    禍之肇事原因，臺灣省基宜區車輛行車事故鑑定委員會九十三年四月十四日基宜
    鑑字第九三０一五八號函附之鑑定意見書亦同此認定，顯見被告之過失行為堪稱
    明確，且其因過失肇事肇至被害人之死亡結果間，已具有相當因果關係。本件事
    證已臻明確，被告犯行洵堪認定，應予依法論科。
三、查被告甲○○平日以駕駛車牌號碼Ｍ五─三七八號營業用小客車為職業，乃從事
    駕駛業務之人，此據被告陳明在卷，復有車號查詢汽車車籍資料表一份在卷可考
    ，是其係以從事駕駛為業務之人，殆無疑義。核其所為，係犯刑法第二百七十六
    條第二項之業務過失致人於死罪。然其於本件事故發生後旋即電召救護車馳援並
    報警處理，且在有偵查犯罪職權之機關尚不知何人為肇事者前，即向到場處理事
    故之宜蘭縣警察局羅東分局二結派出所員警劉德永坦承肇事，自首並接受裁判之
    事實，有警製自首調查報告表一份存卷足按，堪徵本件犯行確為其自首，應依法
    刑法第六十二條前段減輕其刑。原審認被告罪證明確，適用刑法第二百七十六條
    第二項、第六十二條前段、第四十一條第一項，罰金罰鍰提高標準條例第一條前
    段、第二條之規定，及審酌被告身為職業駕駛人，猶未善盡注意義務肇事致人死
    亡，嚴重危害用路人之安全，本應重罰，惟念其到庭態度及素行尚佳，並參酌其
    犯罪動機、目的、手段、造成社會及被害人整體侵害程度，及迄今猶未與被害人
    家屬達成民事和解等一切情狀，量處有期徒刑五月，並諭知易科罰金之折算標準
    ，以示懲儆。其認事用法均無不當，量刑亦甚妥適，被告上訴意旨指摘原判決量
    刑過重，即無理由，其上訴應予駁回。
四、被告經合法傳喚，無正當理由不到庭，爰不待其陳述，逕為判決。
據上論斷，應依刑事訴訟法第三百六十八條、第三百七十一條，判決如主文。
本案經檢察官郭啟東到庭執行職務。
中　　　華　　　民　　　國　　九十三　　年　　　十一　　　月　　  三　　日
                              臺灣高等法院刑事第二十一庭
                                  審判長法  官  葉  騰  瑞
                                        法  官  魏  新  國
                                        法  官  莊  明  彰
右正本證明與原本無異。
如不服本判決，應於收受送達後十日內向本院提出上訴書狀，其未敘述上訴之理由者
並得於提起上訴後十日內向本院補提理由書（均須按他造當事人之人數附繕本）。
                                        書記官  廖  逸  柔
中　　　華　　　民　　　國　　九十三　　年　　　十一　　　月　　  四　　日
附錄：本案論罪科刑法條全文
中華民國刑法第二百七十六條
(過失致死罪)
因過失致人於死者，處二年以下有期徒刑、拘役或二千元以下罰金。
從事業務之人，因業務上之過失犯前項之罪者，處五年以下有期徒刑或拘
役，得併科三千元以下罰金。
